【裁判字號】    97,交聲,634
【裁判日期】    970711
【裁判案由】    交管條例聲異
【裁判全文】
臺灣板橋地方法院交通事件裁定         97年度交聲字第634號
原處分機關  交通部公路總局臺北區監理所板橋監理站
受處分人即
異  議  人  乙○○
上列受處分人即異議人因違反道路交通管理處罰條例案件，對於
交通部公路總局臺北區監理所板橋監理站民國97年3 月3 日所為
之處分（板監裁字第裁41-C00000000號），聲明異議，本院裁定
如下：
    主  文
異議駁回。
    理  由
一、異議意旨略以：駕駛人林真芳於民國96年11月12日17時25分
    許騎乘異議人即受處分人乙○○所有之車牌號碼6HN-380 號
    重型機車，行經臺北縣中和市○○路1167號與板南路口，經
    臺北縣政府警察局交通隊警員以「車牌（號牌）以安裝其他
    器具之方式使不能辨認其牌號」舉發違規，當時警員要求駕
    駛人林真芳將車牌上面的娃娃取下，惟當時沒有工具，且也
    不知如何取下，欲徒手取下時，警員卻又告知移動證物而立
    即開立罰單，上開重型機車從頭到尾都無改裝，也不是為了
    躲避照相而蓄意在車牌裝上娃娃，裝娃娃在車牌上一切都純
    粹為了好看，沒任何企圖，況現在時下的年輕人，幾乎都在
    機車的車牌上裝上了娃娃，如這樣是違法的，何以放縱商人
    賣這項商品，且考照時亦無相關或類似的題目說明這樣是違
    法的，一般人也不太可能去了解法條云云。
二、按道路交通管理處罰條例所稱之汽車，包括機器腳踏車；汽
    車行駛有毀損或變造汽車牌照、塗抹污損牌照，或以安裝其
    他器具之方式，使不能辨認其牌號者，處汽車所有人2,400
    元以上4,800 元以下罰鍰，並責令申請換領牌照或改正，道
    路交通管理處罰條例第3 條第8 款、第13條第1 款定有明文
    。
三、經查：
  (一)本件異議人乙○○所有之車牌號碼6HN-380 號重型機車，由
    駕駛人林真芳所騎乘，於96年11月12日17時25分許，行經臺
    北縣中和市○○路1167號與板南路口，經臺北縣政府警察局
    交通隊警員認有「車牌（號牌）以安裝其他器具之方式使不
    能辨認其牌號」之違規事實，經警目睹並攔查掣單逕行舉發
    ，嗣異議人提出申訴，經原舉發機關即臺北縣政府警察局回
    函稱：「車號6HN-380 號重機車於96年11月12日17時25分，
    行經中和市○○路1167號與板南路口前被舉發違規，經檢核
    採證照片顯示該車號牌以安裝其他器具方式（塑膠製玩偶）
    使不能辨認其牌號，且依『道路交通安全規則』第11條第2
    項規定：『汽車號牌不得變造損毀、塗抹或粘貼其他材料、
    加裝邊框或霓虹燈、裝置旋轉架、顛倒懸掛或以安裝其他器
    具之方式使不能辨認其牌號，並不得以他物遮蔽，如有污穢
    ，致不能辨認其牌號時，應洗刷清楚』，故本案就違規事實
    依『道路交通管理處罰條例』第13條第1 款之規定舉發並無
    不當。另台端反映取締裝娃娃遮蔽號牌行為適法問題，查道
    路交通管理處罰條例第13條第1 款於90年1 月2 日修正通過
    ，將原條文『損毀汽車牌照，或將牌照塗抹，使不能辨認其
    牌號者』修正為『損毀或變造汽車牌照、塗抹污損牌照，或
    以安裝其他器具之方式，使不能辨認其牌號』，其目的係為
    加重處罰『人為加裝器具，使不能辨認牌號』之行為，而與
    同條例第14條第3 款『號牌污穢，不洗刷清楚或為他物遮蔽
    ，非行車途中因遇雨、雪道路泥濘所致』之違規要件有所區
    別，故裝設娃娃於牌面，已使不能辨認牌號，已符合道路交
    通管理處罰條例第13條第1 款構成要件。」仍認本件違規屬
    實，而由交通部公路總局臺北區監理所板橋監理站於97年3
    月3 日以板監裁字第裁41-C00000000號所為之裁決書裁處罰
    鍰新臺幣3,000 元等情，有臺北縣政府警察局96年11月12日
    北縣警交字第C00000000 號舉發違反道路交通管理事件通知
    單通知聯影本、上開裁決書影本、臺北縣政府警察局97年1
    月22日北縣警交字第0970005206號書函各1 件附卷可參。
  (二)又證人即舉發異議人之警員甲○○到庭證稱：「（問：（提
    示卷附之車號為6HN-380 之機車車牌照片）是否曾經看過該
    車牌？）看過。時間、地點如同罰單上所在時間、地點。那
    時該機車是由林真芳所騎」、「（問：該車牌上，是否就是
    如照片所示在6 與H 之上有貼一個玩偶？」是的，是有貼一
    個塑膠玩偶，俗稱公仔」、「（問：在車牌上貼上開玩偶，
    有不妥之處嗎？）該公仔是用鎖螺絲的方式鎖在車牌上，若
    我們在路上要辨識移動中的機車車牌，不容易辨識」等語（
    參見本院97年5 月30日訊問筆錄）。此外，本院當庭核閱警
    員於開庭時所提出之兩張照片，經勘驗後，玩偶剛好在H 上
    面，所以該H 的英文字看起來像A ，且觀諸異議人所提供之
    機車車牌照片2 幀，該機車車牌上之玩偶不論正放或左斜放
    ，均有使車牌號碼分別誤認為「6AN-380 」、「8HN-380 」
    之情況，確有不容易辨識之虞。又汽車於行駛中，其牌照係
    辨識車籍之最重要依據，因此所謂道路交通管理處罰條例第
    13條第1 款之所由設，乃在辨識車籍、特定車輛，對交通秩
    序之維護及確保道路安全，具有事後規制、追究之功效，俾
    免行為人利用此類動力交通工具從事違法犯紀之行為。本件
    異議人乙○○及本件駕駛人林真芳2 人均領有駕駛執照，其
    就「道路交通安全規則」第11條第2 項「按汽車號牌不得變
    造損毀、塗抹或粘貼其他材料、加裝邊框或霓虹燈、裝置旋
    轉架、顛倒懸掛或以安裝其他器具之方式使不能辨認其牌號
    ，並不得以他物遮蔽，如有污穢，致不能辨認其牌號時，應
    洗刷清楚」之相關規定，當應知之甚稔。況機車所有人或機
    車駕駛人，為維護行駛道路之安全及秩序，即應注意各項機
    車設備功能之完善並符合法律之規定，故縱如異議人所述裝
    娃娃在車牌上一切都純粹為了好看，沒任何企圖，固自應依
    前揭之說明及法律規定，而不得以安裝其他器具之方式使不
    能辨認其牌號，是異議人前開所辯，顯不足採。
  (三)且警員甲○○執行交通管理勤務而舉發違反道路交通管理處
    罰條例所列之違規事實，本質上為行政處分，係公務員基於
    職務上權力，依法就特定之具體事件所為具有公法上效果之
    單方行政行為，基於公務員為公法上行為具有公信力之原則
    ，該行政處分當可被推定為真正，其據以依法處分之事實認
    定亦為真正無誤，再參酌警員執行公務時，本身即受有行政
    懲處責任之監督，其到庭具結作證，更係以刑事責任擔保其
    證言之真實性，本件舉發警員既已到庭證述如上，證人與異
    議人間亦無任何嫌隙，當不至甘冒涉犯偽證罪之風險，僅為
    罰鍰處分即蓄意構陷異議人，本院就其前開證言又查無顯著
    瑕疵或與事實不符之處，故證人甲○○警員之上開證述內容
    ，以及其所紀錄舉發之本件違規事實，應堪採信。是異議人
    確有於上開機車車牌上以安裝其他器具之方式使不能辨認其
    牌號之違規事實甚明。
四、綜上所述，本件異議人前開違規之事證已足堪認定，是原處
    分機關依前揭道路交通管理處罰條例之規定，就異議人以安
    裝其他器具之方式不能辨識號牌事，裁處罰鍰3,000 元之處
    分，經核並無違誤，本件異議人之異議為無理由，應予駁回
    。
據上論斷，應依道路交通案件處理辦法第19條，裁定如主文。
中    華    民    國    97    年    7     月    11    日
                  交通法庭       法  官   許必奇
以上正本證明與原本無異。
如不服本裁定，應於送達後5 日內向本院提出抗告狀。
                                 書記官   金和國
中    華    民    國    97    年    7     月    11    日


司法院資訊處製作；財團法人民間司法改革基金會備份。
